臺灣臺北地方法院刑事判決　　　　　　　　　　　　八十九年度簡上字第二一一號
　　上　訴　人　甲○○
　　即　被　告
右列上訴人即被告因傷害案件，不服本院八十九年度簡字第三二六號，中華民國八十
九年七月十九日第一審判決（聲請簡易判決處刑案號：八十九年度偵字第一０三五七
號）提起上訴，本院管轄之第二審合議庭判決如左：
    主  文
原判決撤銷。
甲○○傷害人之身體，處拘役伍拾日，如易科罰金，以佰元折算壹日。
    事  實
一、甲○○為乙○○四親等姻親，二人間具家庭暴力防治法第三條第四款所定之家庭
    成員關係，雙方因工作上之摩擦而積怨已久，甲○○於民國八十九年四月二十五
    日上午十一時許，在臺北市○○區○○路四段二十號前，因乙○○與同事丁○○
    發生口角，而與乙○○再起爭執，竟基於傷害之犯意，徒手毆打乙○○，致乙○○受有前胸胸骨區有壓痛約四Ⅹ四公分、左上臂紅腫約三Ⅹ五公分等傷害。
二、案經乙○○訴由臺北市政府警察局松山分局報請臺灣臺北地方法院檢察署檢察官
    偵查後聲請簡易判決處刑。
    理  由
一、訊據被告即上訴人甲○○固坦承於前開時、地與告訴人乙○○發生爭執之事實，
    惟矢口否認有傷害犯行，辯稱是告訴人先用腳踢伊下體，伊始用腳回擋，伊沒有
    毆打告訴人云云，經查：
    （一）被告於前揭時、地以腳踢告訴人前胸及用手推告訴人左手臂等情，業據告
          訴人指訴綦詳（見本院八十九年九月十四日訊問筆錄第三頁），並有記載
          告訴人受有前胸胸骨區壓痛約四Ⅹ四公分、左上臂紅腫約三Ⅹ五公分等傷
          害之家庭暴力事件驗傷診斷書附卷可稽。
    （二）證人丙○○即告訴人母親於本院審理時到庭證稱伊有看見被告打告訴人，
          被告踢告訴人的腳，又打告訴人胸部，打或踢幾個不記得了，伊走過去要
          拉開被告但拉不開，被告的太太來才將被告拉開，拉時被告繼續作勢要打
          告訴人等語（見本院八十九年十月五日訊問筆錄）。而質之被告亦供承證
          人丙○○從後面走過來，以為伊打乙○○，所以拉住伊等詞（見同上筆錄
          ），與證人丙○○證述要拉開被告部分情節互核相符，衡之常情，若被告
          未有毆打告訴人之行為，證人丙○○焉有上前拉住被告之理，益徵告訴人
          指訴遭被告毆打等情真實可採。
    （三）至被告雖辯稱因告訴人先用腳踢伊，伊始用腳回擋，並無毆打告訴人云云
          ，惟查，告訴人已否認有先用腳踢被告之事實，被告聲請傳喚之證人黃榮
          昌亦到庭證稱伊當時在場但隔一段距離，沒有看到被告與告訴人打架，事
          後才聽說，伊站在那裏只有五分鐘看到被告與告訴人在講話等語（見本院
          八十九年十月五日訊問筆錄），而被告經本院訊問有看到告訴人打伊的人
          為誰時，亦陳述應該是來往的行人等詞，未能提出任何證據供本院調查審
          認，故被告陳述告訴人先用腳踢伊等情節是否可採，已有疑問。況觀之告
          訴人之傷勢，告訴人係受有前胸胸骨區壓痛約四Ⅹ四公分、左上臂紅腫約
          三Ⅹ五公分等傷害，若被告係於告訴人用腳踢伊時用腳擋回，殊有致告訴
          人受有上開傷害之可能。參酌被告於偵查中已供承可能伊有推告訴人一下
          而發生傷害等語（見偵查卷第十一頁反面），核與告訴人指訴被告用手推
          伊左手臂之情及驗傷診斷書記載告訴人受有左手臂紅腫之傷害相符，足見
          被告確有告訴人指訴之傷害行為，被告上開辯稱應非可採。
    （四）綜上所述，本件事證明確，被告犯行堪予認定，應依法論科。
二、核被告所為係犯刑法第二百七十七條第一項之傷害罪。原審對被告論罪科刑，固
    非無見，惟查被告行為後，刑法第四十一條業經修正，並於九十年一月十日經總
    統公布施行，原條文修正為：「犯最重本刑為五年以下有期徒刑之刑之罪，而受
    六個月以下有期徒刑或拘役之宣告，因身體、教育、職業、家庭之關係或其他正
    當事由，執行顯有困難者，得以一元以上三元以下折算一日，易科罰金。但確因
    不執行所宣告之刑，難收矯正之效，或難以維持法秩序者，不在此限。」並改列
    為第一項，此修正對被告並無不利，自應適用裁判時即修正後之刑法第四十一條
    第一項規定諭知易科罰金之折算標準。原審判決未及比較新舊法，雖被告上訴意
    旨如前述無理由，惟原判決既有上述之可議，本院仍應將原判決撤銷改判。爰審
    酌被告犯罪動機、目的、犯罪手段，犯後否認犯罪態度等一切情狀，量處如主文
    第二項所示之刑，並諭知易科罰金折算標準，以示懲儆。
據上論斷，應依刑事訴訟法第四百五十五條之一第一項、第三項、第三百六十九條第
一項前段、第三百六十四條、第二百九十九條第一項前段，刑法第二條第一項前段、
第二百七十七條第一項、第四十一條第一項，罰金罰鍰提高標準條例一條前段、第二
條，判決如主文。
本案經檢察官張熙懷到庭執行職務
中      華      民      國    九十一    年     十一     月   十五      日
                                      臺灣臺北地方法院刑事第八庭
                                          審判長法  官  王淑滿
                    法  官  張永宏
                                                法  官  鄭佾瑩
右正本證明與原本無異。
本件不得上訴。
                                                書記官  何適熹
中      華      民      國    九十一    年     十一     月    十五    日
附錄本件論罪科刑法條：
刑法第二百七十七條
傷害人之身體或健康者，處三年以下有期徒刑，拘役或一千元以下罰金。
犯前項之罪，因而致人於死者，處無期徒或七年以上有期徒刑，致重傷者，處三年以
上、十年以下有期徒刑。
